臺灣士林地方法院刑事判決　　　　　　 94年度交易字第317號
公　訴　人　臺灣士林地方法院檢察署檢察官
被　　　告　甲○○
　　　　　　　　　　（現另案於臺灣士林看守所附設勒戒所）
選任辯護人　蔡銘書　律師
上列被告因過失致死案件，經檢察官提起公訴（94年度偵字第73
20號）及追加起訴，本院判決如下：
    主  文
甲○○因過失致人於死，處有期徒刑陸月，如易科罰金以銀元參
佰元即新台幣玖佰元折算壹日。
其餘被訴使公務員載不實、肇事逃逸部分無罪。
    事  實
一、甲○○於民國94年7 月3 日23時30分許，無照駕駛車號LE-7
    318 號自用小客車，沿臺北市○○區○○路東往西方向行駛
    ，行經大興路與大業路交岔口停等紅燈之際，本應注意車前
    狀況並隨時採取必要之安全措施，衡諸當時亦無不能注意之
    情形，竟疏未注意此際適有行人徐春金欲從大業路由北向南
    穿越大興路路口，因不勝酒力而跌倒在行人穿越道旁之車道
    ，仍於大興路方向行車號誌轉為綠燈後，即逕自駕駛上開自
    用小客車自大興路右轉進入大業路，該車自徐春金胸部輾壓
    而過，經送醫急救，仍因胸部挫傷併內出血，導致失血性休
    克，而於翌日（4 日）凌晨1 時許宣告死亡。
二、案經台灣士林地方法院檢察署檢察官據報相驗自動檢舉及臺
    北市政府警察局北投分局報請同署檢察官偵查起訴。
    理  由
一、有罪部分：
（一）訊之被告甲○○故不否認於前揭時地駕駛自用小客車，自
      被害人徐春金胸部輾壓而過，使被害人因而胸部挫傷併內
      出血，導致失血性休克死亡之事實，然辯稱：伊於被害人
      倒臥前，係於大興街、大業路口停等紅燈，伊行駛至該路
      口至停等紅燈前，均有注意車前狀況及兩車併行之間隔，
      此一時期並未有違反道路交通規則第92條第3 項、第102
      條第1 項第1 款規定所要求汽車行駛時及行駛至交岔路口
      之注意義務；俟路口轉換為綠燈，伊起駛系爭車輛欲右轉
      大業路時，被害人徐春金業已倒臥在伊車子右前方約半個
      車身處，屬視覺上死角，無從發現被害人倒臥該處，伊於
      毫無認識之情況下，依道路交通管理規則第89條第1 項第
      6 款、第102 條第1 項第1 款規定，於車輛右轉時，遵守
      交通號誌、顯示方向燈及注意前後左右有無障礙或車輛行
      人，應無違反注意義務可言。至於被告停等紅路燈期間，
      依相關道路交通規則等法規觀之，並未賦予駕駛人於停等
      紅綠燈時，具有任何注意車輛前後左右狀況之義務，伊於
      停等紅綠燈之際，未注意車前有行人徐春金倒臥在地之情
      形，既未違反任何注意義務，當無過失可言。況且，駕駛
      人停等紅綠燈之際，均仰首觀看紅綠燈，於此情狀下，難
      以看見有人倒臥在車輛右前方，且一般人更無可能預見於
      停等紅綠燈時，會有行人倒臥車前，要求駕駛人對此變態
      事實負責，顯然有違信賴原則云云；其辯護人並稱：本院
      勘驗被告車輛停等與被害人倒臥之相對位置、距離與實際
      發生者有所誤差，應認該勘驗無證據能力，非得引為裁判
      證據；台灣士林地方法院檢察署檢察官督同法醫師所製作
      之驗斷書、相驗屍體證明書等無證據能力；此外，卷附台
      北市車輛行車事故鑑定委員會鑑定意見書、財團法人振興
      醫院復健醫學中心（下稱振興醫院）94年7 月21日94振醫
      字第0000000790號函附病患徐春金病歷資料為被告以外之
      人於審判外之陳述，乃傳聞證據，均無證據能力云云。惟
      ：
    (1)關於本案引用辯護人爭執無證據適格之證據具證據能力之
      說明：
      按刑事訴訟法上所謂「證據能力」，法條並無明文定義
      ，藉助其他規定及證據法理探求其內涵，應係指牽涉本案
      犯罪事實之證據資料，凡未經禁止使用，並且經嚴格證明
      之合法調查程序者而言；而所謂「證據之證明力」即證據
      價值之評價，乃具有證據能力之證據是否可採的問題。具
      有證據能力之證據始得採為本案裁判之基礎，然得採為裁
      判基礎者，未必具有證明力而為法院所採信，簡言之，證
      據能力與證據力二者為迥然不同之概念，不可不查。第按
      ，實施刑事訴訟程序之公務員，依刑事訴訟法制作之文書
      ，應記載製作之年、月、日及其所屬機關，由製作人簽名
      ；勘驗為調查證據之方法，審理中屬於法官之職權、偵查
      中屬檢察官之職權，其目的係透過勘驗，了解犯罪實況，
      供審判上之心證，故勘驗如已依法制作筆錄，記載實施之
      年、月、日及時間、處所，並其他必要之事項，復經制作
      筆錄之書記官與行勘驗之公務員在筆錄內簽名，如書記官
      未在場者，由行勘驗之公務員親自製作並簽名，即符法定
      程式而具證據能力，此觀刑事訴訟法第39條、第42條第1
      項、第43條規定自明。本案審理中，本院於95年4 月24日
      勘驗案發現場，製作勘驗筆錄，符合法定程式，並經嚴格
      證明之合法調查程序，核復無任何應禁止使用之情狀，辯
      護人一再執詞：本院勘驗被告車輛停等與被害人倒臥之相
      對位置、距離與實際發生者有所誤差，應認該勘驗無證據
      能力，非得引為裁判證據云云，均係對於該勘驗現場與案
      發實況是否相符之爭執，並無一詞指述上開勘驗有應禁止
      使用，或未經合法調查程序之情狀，指稱上開勘驗不具證
      據能力，或恐係將證據能力與證據力混淆之故，其關於該
      證據應予排除之聲請，為無理由。至於台灣士林地方法院
      檢察署檢察官督同法醫師所製作之驗斷書、相驗屍體證明
      書等證據，均屬經嚴格證明合法調查之勘驗紀錄，辯護人
      未附任何理由指稱其不具證據能力，殊無可採。
      又，被告以外之人於審判外之言詞或書面陳述，不得作
      為證據，固為刑事訴訟法第159 條第1 項所明定，惟本條
      項另有除外條款，凡法律另有規定者，則例外得引用為證
      據，所謂「法律有規定者」，依該法之立法解釋，包含刑
      事訴訟法第206 條第1 項之規定，亦即，鑑定之經過及結
      果，鑑定人之書面報告例外得引為證據，而該項規定，於
      法院或檢察官囑託機關鑑定時，準用之，同法第208 條第
      1 項亦有明文。查本件臺北市車輛行車事故委員會就本件
      車禍肇事因素之鑑定，係由本院囑託而為鑑定，該機關就
      鑑定經過及結果所為之書面報告，雖屬於傳聞證據，核諸
      前揭規定，原不受刑事訴訟法第159 條第1 項之傳聞證據
      引用之限制，而得作為證據，辯護人指上開機關之鑑定意
      見書之書面陳述屬於被告以外之人於審判外之陳述，不得
      作為證據云云，自屬有誤。
      刑事訴訟法第159 條之4 第2 款規定同為傳聞證據不得
      引為裁判基礎之例外規定，從事業務之人於業務上或通常
      業務過程所需製作之文書，原則上得為證據，反對之一方
      必須證明該文書顯有不可信之情況，始能排除該文書作為
      證據；查本件振興醫院94年7 月21日94振醫字第00000007
      90號函所附病患徐春金病歷資料乃從事醫療業之人於業務
      過程中所需製作之文書，殆無任何疑義，辯護人反對引為
      裁判基礎，又未說明該文書有何顯不可信之情況，已無斟
      酌之必要。
    (2)經查，被告於前揭時地時間駕駛自用小客車，沿臺北市○
      ○區○○路東往西方向行駛，行經大興路與大業路交岔口
      停等紅綠燈之際，適有行人徐春金欲從大業路由北向南穿
      越大興路路口，跌臥在行人穿越道附近路面，被告所駕車
      輛於大興路方向行車號誌轉為綠燈後，逕自由大興路右轉
      進入大業路，由徐春金胸部輾壓而過之事實，為被告所不
      爭執，其復自承所駕汽車壓碾被害人後，產生顛簸，伊下
      車察看，驚覺被害人胸部以下卡在汽車右側兩輪之間，頭
      部在外，伊旋將被害人拉出，扶至人行道坐下，被害人酒
      味甚濃，適被害人友人邱恆宗到場，通知家屬送醫等節在
      卷，核與證人乙○○即本案車禍之目擊證人證稱：伊為肇
      事地點對街住戶，自三樓陽台目擊大興路方向汽、機車停
      等紅燈之際（機車在汽車前方），有行人從人行道上跌下
      來，倒在汽車、機車之間，距離汽車約150 公分，跌下來
      時碰到機車後座，號誌轉為綠燈，機車前行，並沒有撞倒
      行人，汽車跟著啟動，前輪壓過行人等情，及證人邱恆宗
      證述案發之際，伊慢跑經過車禍發生地，看到被害人坐在
      路旁，被告大聲搖著被害人問：「你是怎麼」，當時被害
      人酒醉，但尚有意識，由伊聯絡被害人家屬送醫等情，均
      相符合，且參酌卷附振興醫院94年7 月21日94振醫字第
      0000000790號函附病患徐春金病歷資料所示，被害人面部
      有多處擦傷及泥沙、胸部凹陷、雙手前臂擦傷、胸部X 光
      檢查發現右胸第2 至第10肋骨骨折合併氣胸、左側第3 至
      第8 肋骨骨折，顯見被害人胸部曾遭重物撞擊或壓碾，此
      跡證與被告自白右前輪壓碾被害人，被害人胸部卡在2 車
      輪之間等語，亦相符合，堪認本件車禍肇因於被害人酒後
      跌臥車道未注意往來車輛，適被告亦疏未注意車前狀況而
      前行右轉所致，且可排除被害人跌臥車道後，除被告汽車
      外，另遭其他汽車2 次壓碾之可能，此經台北市車輛行車
      事故鑑定委員會鑑定，亦同此意見，有卷附該會95年8 月
      3 日北鑑審字第09530250400號函附鑑定意見書可參。
    (3)按汽車行駛時，駕駛人應注意車前狀況，並隨時採取必要
      之安全措施，道路交通安全規則第94條第3 項定有明文；
      揆諸上開規則之母法即道路交通管理處罰條例第1 條所宣
      示之「加強道路交通管理，維護交通秩序，確保交通安全
      」之立法目的以觀，上開規則中所謂「汽車行駛」時，應
      係指駕駛人駕駛汽車由起駛至熄火，一切使用道路，可能
      因汽車本身特性，而對其他使用道路者之生命、身體及財
      產安全有所侵害可能之狀態者而言，包括停等紅綠燈期間
      ，為當然之解釋。道路交通安全規則對於某些汽車行駛之
      狀態，如起駛、轉彎、行經交岔路口等等，分別另訂有注
      意義務，此乃因應各該狀態之特殊性而予特別規範，原不
      排除應隨時注意車前狀況之義務，當然，更不因道路交通
      安全規則對於某些汽車行駛之狀態未加特別規範，即認此
      乃「空窗期」，為有意排除汽車駕駛人使用道路中隨時注
      意車前狀況之注意義務，此為識者所不可不查。被告以道
      路交通安全規則並未針對汽車「停等紅綠燈」期間訂有注
      意為由，認伊未注意車前有行人跌臥之動態，並無任何注
      意義務之違反，自非的論。而肇事地經本院現場勘驗，燈
      光明亮、視距良好、路面平坦，製有勘驗筆錄在卷為憑，
      如有行人於汽車前1.5 公尺倒臥，自為汽車駕駛人所能見
      聞，徵諸證人乙○○自對街3 樓陽台仍可清晰目睹車禍情
      狀以觀，車禍當時客觀情狀，顯無不能注意之情事，被告
      可得注意行人倒臥車前之動態，要無疑義，令其負擔該注
      意義務，非無期待可能性。職是，被告為汽車駕駛人，行
      駛汽車應隨時注意車前狀況，採取必要之安全措施，停等
      紅綠燈期間，亦然，行經肇事地停等紅綠燈，未注意車前
      有行人醉臥車道之動態，綠燈之際貿然啟動而壓碾倒臥於
      車道上之行人胸部，其有過失，至為灼然，不因行人跌臥
      車道，侵害路權，與有過失而有異。被告因過失而壓碾被
      害人，被害人因而胸部挫傷併內出血，導致失血性休克死
      亡之事實，復經檢察官督同法醫師相驗屬實，並製有相驗
      屍體證明書、勘驗筆錄及驗斷書等件在卷為憑，被害人之
      死亡與被告過失顯有因果關係。被告過失致人於死之犯行
      明確，堪以認定。
（二）核被告所為，係犯刑法第276 條第1 項過失致人於死罪。
      其行為後，於94年2 月2 日公布修正之刑法，業於95 年7
      月1 日施行，其第276 條第1 項過失致人於死罪法定刑原
      為「2 年以下有期徒刑、拘役或2 千元以下罰金」，就罰
      金部分，依修正後刑法施行法第1 條之1 ：「中華民國94
      年1 月7 日刑法修正施行後，刑法分則編所定罰金之貨幣
      單位為新臺幣。94年1 月7 日刑法修正時，刑法分則編未
      修正之條文定有罰金者，自94年1 月7 日刑法修正施行後
      ，就其所定數額提高為30倍。但72年6 月26日至94年1 月
      7 日新增或修正之條文，就其所定數額提高為3 倍」，及
      修正後刑法第33條第5 款將罰金刑定為「新臺幣1 千元以
      上，以百元計算之」等規定，則修正後刑法第276 條第1
      項所得科處之罰金刑最高為新臺幣6 萬元，最低為新臺幣
      1 千元，惟依被告行為時之刑罰法律，即罰金罰鍰提高標
      準條例第1 條前段規定之提高倍數10倍及修正前刑法第33
      條第5 款規定之罰金最低額1 元計算，其罰金刑最高為銀
      元1 萬元，最低為銀元1 元，換算為新臺幣後，最高額雖
      與新法同為新臺幣6 萬元，惟最低額僅新臺幣3 元。比較
      修正前、後之刑罰法律，自以修正前法律較有利於被告。
      按依新修正刑法第2 條第1 項之規定，係規範行為後法律
      變更所生新舊法律比較適用之準據法，於新法施行後，應
      依新法第2 條第1 項之規定（此條規定乃與刑法第1條 罪
      刑法定主義契合，而貫徹法律禁止溯及既往原則，係規範
      行為後法律變更所生新舊法律比較適用之準據法，是刑法
      第2 條本身雖經修正，但刑法第2 條既屬適用法律之準據
      法，本身尚無比較新舊法之問題，應一律適用裁判時之現
      行刑法第2 條規定以決定適用之刑罰法律），為「從舊從
      輕」之比較，適用最有利於行為人之行為時法律即修正前
      刑法第33條第5 款，合先敘明。又，被告無照駕駛，業據
      其自承在卷，因而致人死亡，依法應負刑事責任，依道路
      交通管理處罰條例第86條第1 項規定，應加重其刑。爰審
      酌被告疏未注意車前狀況因而致被害人徐春金死亡，被害
      人家屬哀痛逾恆，而被告事後復未能與其等和解，確有不
      該，然被害人徐春金就本件車禍之發生與有過失（被告與
      被害人徐春金過失比例約為四六比），而被告亦已給付
      150 萬元（由保險公司交付）予被害人家屬，雖未能完全
      如被害人家屬所求，然亦應可稍慰其等之損害等一切情狀
      ，量處如主文所示之刑。至於所宣告之刑易科罰金之標準
      ，被告行為時之刑法第41條第1 項前段規定：「犯最重本
      刑為5 年以下有期徒刑以下之刑之罪，而受6 個月以下有
      期徒刑或拘役之宣告，因身體、教育、職業、家庭之關係
      或其他正當事由，執行顯有困難者，得以1 元以上3 元以
      下折算1 日，易科罰金。」，修正前罰金罰鍰提高標準條
      例第2 條（於95年7 月1 日修正刪除），則就其原定數額
      提高為100 倍折算1 日予以規定，則本件被告行為時之易
      科罰金折算標準，最高得以銀元300 元折算1 日，經折算
      為新臺幣後，應以新臺幣900 元折算為1 日。惟95年7 月
      1 日施行之刑法第41條第1 項前段則規定：「犯最重本刑
      為5 年以下有期徒刑以下之刑之罪，而受6 個月以下有期
      徒刑或拘役之宣告者，得以新臺幣1,000 元、2,000 元或
      3,000 元折算1 日，易科罰金。」比較修正前後之易科罰
      金折算標準，以修正前之規定，較有利於被告，是就被告
      所處有期徒刑宣告易科罰金標準之諭知，以此定之。
（三）又，被告將被害人扶至人行道坐下之際，適證人邱恆宗到
      場，證人邱恆宗雖為員警，但當時為休假狀態，並不具偵
      查機關之資格，且被告並未將肇事情節向證人邱恆宗報告
      ，乃證人邱恆宗為被害人之友人，見被害人有酒醉之狀，
      遂向被告借手機打電話告知被害人家屬，被害人送醫不治
      ，警方獲報，為查獲被害人被害真相而由家屬電話反求被
      告之手機號碼，而通知被告到場，循線追查始悉被告肇事
      情節等情，分據證人邱恆宗、丁○○即本案承辦警員結證
      在卷，是故，原起訴書記載被告於偵查機關尚未發覺犯罪
      之前，向在場目擊證人即台北市政府警察局北投分局長安
      派出所員警邱恆宗申告自己犯罪事實等語，容有誤會；而
      警方固係以證人身分，而非犯罪嫌疑人身分通知被告到案
      說明，然被告向警方陳述案發情狀時，亦始終不曾明白承
      認其為肇事者，警方係因接獲醫院關於被害人傷勢報告，
      判斷被害人係因車禍而死亡，且參酌被告於警訊中自承車
      身顛簸，疑有撞倒被害人之可能等語，綜合判斷被告應即
      為肇事者，重新以犯罪嫌疑人身分對被告製作筆錄而將被
      告移送法辦等情，復據證人丁○○證述綦詳，顯見被告並
      無對於偵查機關未發覺之犯罪自首之情狀，其以犯罪嫌疑
      人身分在警方製作筆錄時，甚至還向警方表示「希望盡快
      找出肇事者」（參見94年度偵字第7320號偵查卷第18頁警
      訊筆錄），足見亦毫無接受裁判之意，其所為不該當於刑
      法第62條關於自首得減輕其刑之要件，原起訴檢察官求依
      自首規定而減輕其刑，核屬無據，併此敘明。
二、無罪部分：
（一）公訴意旨略以：被告於94年7 月3 日23時30分許，無照駕
      駛車號LE-7318 號自用小客車，沿臺北市○○區○○路東
      往西方向行駛，行經大興路與大業路交岔口停等紅燈之際
      ，疏未注意行人徐春金欲從大業路由北向南穿越大興路路
      口，因不勝酒力而跌倒在行人穿越道附近路面，仍於大興
      路方向行車號誌轉為綠燈後，即逕自駕駛上開自用小客車
      自大興路右轉進入大業路，該車自徐春金胸部輾壓而過。
      被告發現後停車，以雙手插於徐春金雙腋下之方式，將卡
      於車下之徐春金拉出，使徐春金坐於路旁，適徐春金之友
      人即轄區○○○○○路跑經過該處，發現徐春金疑似酒醉
      狀，乃商借被告之手機，打電話通知徐春金家屬，待家屬
      到達前，被告竟不主動告知車禍狀況而乘隙逃逸，嗣徐春
      金家屬到達後再折回拿取衣物，因徐春金漸失意識而陷於
      昏迷，始合力將徐春金送醫急救，因而延誤送醫，致使徐
      春金胸部挫傷併內出血，導致失血性休克，於次日死亡，
      始因醫生急救發現徐春金受有上開外力所致之傷害而報警
      處理，警方獲報後疑似徐春金係遭人毆打或車禍有所不明
      ，乃由家屬電話反求被告之手機號碼，而通知被告到場，
      經警一再詢問，被告不能自圓其說，始自白承認肇事，惟
      被告竟另基於使公務員登載不實之犯意，另向不知情之交
      通警員丙○○謊稱伊係在當場向處理人承認伊為肇事人，
      致警員於台北市○○道路交通事故肇事人自首情形紀錄表
      勾選「…處理人員前往現場處理時，肇事人在場，並當場
      承認為肇事人」之不實登載，因認被告涉犯刑法第185 之
      4 條肇事逃逸罪嫌、同法第214 條使公務登載不實罪嫌。
      案經公訴檢察官蒞庭執行職務時發現，依法追加起訴。
（二）訊之被告堅決否認上開犯嫌，辯稱伊肇事後並未逃逸，所
      駕汽車壓碾被害人後，產生顛簸，伊下車察看，驚覺被害
      人胸部以下卡在汽車右側兩輪之間，頭部在外，伊旋將被
      害人拉出，扶至人行道坐下，被害人酒味甚濃，適被害人
      友人邱恆宗到場，被害人與邱恆宗還言語交談，被害人一
      再聲稱：「喝酒就要喝到爽」，伊認為被害人無大礙才離
      開現場，並無肇事逃逸之行為。而交通警員丙○○在現場
      詢問伊車禍情形時，伊無非告知員警伊不確定是否肇事，
      並未令員警在台北市○○道路交通事故肇事人自首情形紀
      錄表勾稽「…處理人員前往現場處理時，肇事人在場，並
      當場承認為肇事人」選項等語。經查：
    (1)按不能證明被告犯罪者，應諭知無罪之判決，刑事訟訴法
      第154 條第2 項、第301 條第1 項分別定有明文。次按認
      定犯罪事實所憑之證據，無論直接或間接證據，其為訴訟
      上之證明，須達於通常一般之人均不致有所懷疑，而得確
      信其為真實之程度者，始得據為有罪之認定，倘其證明尚
      未達到此一程度，而有合理之懷疑存在時，尚難為有罪之
      認定基礎，最高法院76年臺上字第4986號著有判例可資參
      照。又，刑法第185 之4 條係以駕駛動力交通工具肇事，
      致人死傷而逃逸者為其犯罪構成要件，係以處罰肇事後逃
      逸之駕駛人為目的，俾促使駕駛人於肇事後能對被害人即
      時救護，以減少死傷，是故，必也行為人對於其駕車肇事
      致人於死或傷有所認識，始有構成肇事逃逸罪之可能，而
      該項主觀構成要件亦必須依證據認定之。本件被告於肇事
      後，雖無報警自承為肇事者，但證人邱恆宗於案發之際，
      慢跑經過車禍發生地，目擊被害人坐在路旁，被告大聲搖
      著被害人問：「你是怎麼？」，當時被害人酒醉，但尚有
      意識，自言自語，現場無任何血跡、被害人也沒有外傷，
      伊認為被害人沒有受傷跡象，所以沒打電話報警或叫救護
      車，而向被告借手機聯絡被害人家屬送醫，被告旋即離去
      之事實，已據證人邱恆宗結證在卷，證人邱恆宗為職業警
      察，對於犯案現場情狀之判斷，已較一般人為敏銳，其於
      案發之際，即刻到場，猶認定被害人無非酒醉，並無大礙
      ，故未報警或通知救護車，逕而聯絡被害人家屬帶回被害
      人，足見以一般非專業人員之判別力而言，因當時被害人
      確無明顯外傷，且酒意甚濃，實無從確認被害人受有傷害
      ，甚而危及生命。被告辯稱肇事後，將被害人扶至人行道
      ，就外觀目測被害人並無受傷，也難推斷有何生命危險，
      且被害人之友人邱恆宗在場，乃將被害人交由證人邱恆宗
      聯絡家屬，逕行離去等語，核諸經驗法則，非無可採，衡
      難認當時被告對於駕車致被害人成傷致死，必有所認識，
      況且，被告離開現場之際，知悉證人邱恆宗為被害人之友
      ，乃將被害人交付予證人邱恆宗，雖未投案或聯絡救護車
      ，但以其目測所能得知被害人情狀而言，此舉可謂已完成
      初步即時救護，其離開現場之行為復難認有何肇事逃逸之
      故意。復查又無其他積極證據足認被告確涉有刑法第185
      之4 條肇事逃逸罪嫌，自應就該部分訴之追加為無罪之宣
      告。
    (2)刑法第214 條所謂使公務員登載不實事項於公文書罪，須
      一經他人聲明或申報，公務員即有登載之義務，並依其所
      為之聲明或申報予以登載，而其登載之內容又屬不實之事
      項者，始足構成。若其所為聲明或申報，公務員尚須為實
      質之審查以判斷其真實與否，始得為一定之記載者，即非
      本罪所稱之使公務員登載不實，自無成立刑法第214 條罪
      責之可能。徵諸刑事訴訟法第2 條第1 項：「實施刑事訴
      訟程序之公務員，就該管案件，應於被告有利及不利之情
      形，一律注意。」之規定，員警處理車禍案件，原有就被
      告有利、不利之各項情節予以查明之義務，製作道路交通
      事故肇事人自首情形紀錄表本應衡就各項情狀研判為之，
      被告之陳述無非參考項目之一，不論被告是否曾向員警表
      示伊符合自首要件，警員無依其陳述而為登載之義務。縱
      認被告確有向員警表示其曾自首，員警依其陳述而為記載
      ，揆諸上揭說明，被告所為亦不構成使公務員登載不實罪
      ；何況，證人丙○○即製作本案道路交通事故肇事人自首
      情形紀錄表之員警到庭亦結證稱被告並沒有承認伊為肇事
      者，因該紀錄表為制式表格，被告行為難以判斷該當哪一
      選項，伊乃自行判斷勾選2 項，並加註記等情在卷，顯然
      被告從無向員警表示伊自首，要求員警依此陳述而為記載
      之情事，應認被告之行為並不該當刑法第214 條之犯罪構
      成要件，自應就公訴人所指被告涉有使公務員登載不實罪
      嫌部分，為無罪之諭知。
據上論斷，應依刑事訴訟法第299 條第1 項前段、第301 條第1
項，刑法第2 條第1 項前段、第276 條第1 項、修正前刑法第41
條第1 項，修正前罰金罰鍰提高標準條例第1 條前段、第2 條，
道路交通管理處罰條例第86條第1 項，現行法規所定貨幣單位折
算新台幣條例第2 條，判決如主文。
本案經檢察官曾勁元到庭執行職務
中　　華　　民　　國　　96　　年　　3 　　月　　21　　日
                  刑事第七庭審判長法  官  趙文卿
                                  法  官  王俊雄
                                  法  官  楊得君
如不服本判決，應於判決送達後10日內，向本院提出上訴狀。
以上正本證明與原本無異。
                                  書記官  吳尚文
中　　華　　民　　國　　96　　年　　3 　　月　　22　　日
附錄本案論科法條：
中華民國刑法第276條
（過失致死罪）
因過失致人於死者，處 2 年以下有期徒刑、拘役或 2 千元以下
罰金。
